【裁判字號】    90,交聲,255
【裁判日期】    900716
【裁判案由】    違反道路交通管理處罰條例聲明異議
【裁判全文】
臺灣臺北地方法院交通事件裁定              九十年度交聲字第二五五號
    異議人即
    受處分人  乙○○
右列受處分人因違反道路交通管理處罰條例案件，對於臺北市交通事件裁決所中華民
國九十年三月十九日所為之處分（原處分案號：北市裁三字第駕裁二二－ＡＡＵ五六
四八六０號），聲明異議，本院裁定如左：
        主      文
原處分撤銷。
乙○○汽車駕駛人，行經有燈光號誌管制之交岔路口闖紅燈，處銀元壹仟貳佰元（即
新台幣參仟陸佰元），並記違規點數參點。
        理      由
一、按汽車駕駛人（包括機器腳踏車），行經有燈光號誌管制之交岔路口闖紅燈者，
    處銀元六百元以上一千二百元以下罰鍰（即新臺幣一千八百元以上三千六百元以
    下），行為時道路交通管理處罰條例第三條第八款、第五十三條定有明文，且汽
    車駕駛人駕駛汽車違反道路交通管理處罰條例第五十三條規定者，除應依該條所
    規定之罰鍰處罰外，並予記違規點數三點，同條例第六十三條第一項第三款亦有
    規定。末交通違規事件裁罰案件，性質上屬於交通行政主管機關本於職權就公法
    上具體事件所為之決定而對外直接發生法律效果之單方行政行為，參酌行政法院
    五十六年度判字第八一號判例意旨「本件原告行為時尚在舊所得稅法施行期間，
    實體上固應適用舊法，但被告官署稽徵程序係開始於現行所得稅法令公佈施行以
    後，程序上即應適用新法」，本件道路交通管理處罰條例雖於民國九十年一月十
    七日公佈修正，於同年六月一日適用，然無比較新舊法之問題。
二、本件受處分人即異議人乙○○於八十九年五月五日凌晨一時二十五分許，騎乘車
    號ＤＫＲ－二四九號輕型機車，沿台北市○○路北往南方向行駛，途經龍江路三
    五六巷、龍江路設有燈光號誌管制之交岔路口，明知其行進方向之燈光號誌係禁
    止通行之紅燈號誌，竟闖紅燈沿龍江路由北往南方向直行，為臺北市政府警察局
    中山分局建國派出所警員甲○○發現後，隨即迴轉尾隨攔停制止，並以受處分人
    有違反行為時道路交通管理處罰條例第五十三條規定之行為掣單舉發。因受處分
    人拒絕簽收警員甲○○所開立之舉發違反道路交通管理事件通知單（下稱舉發通
    知單），經警員甲○○在舉發通知單上載明受處分人拒絕簽收之事由後，依違反
    道路交通管理事件統一裁罰標準及處理細則第十一條第一項第一款規定，視為受
    處分人已經收受該通知單。嗣因受處分人於應到案日期後始向原處分機關申訴，
    原處分機關函請舉發機關調查結果，仍認受處分人有上開違規行為，乃依行為時
    道路交通管理處罰條例第五十三條、第六十三條第一項第三款之規定於九十年三
    月十九日逕行裁處異議人一千八百元，並記違規點數三點。
三、訊據受處分人矢口否認其有右開闖紅燈之違規行為，辯稱：伊沒有闖紅燈，係警
    員二人利用職權任意加罪於人云云，然查：證人舉發警員甲○○到庭證稱：「當
    時我們違規地點的路口，即龍江路三五六巷與龍江路口，我們是機車巡邏與另一
    同事王明祝在龍江路南往北方向等紅燈，受處分人是北往南方向在等紅燈，但是
    燈號尚未變為綠燈時，他就大剌剌的從我面前闖紅燈過來，我們迴轉追他，依他
    違規事實告發他」、「他沒有簽收，他說他是某某會的會長，講了一些很不尊重
    公權力的話，我們迴轉的時候攔他的違規地點是在龍江路三五六巷，但是我們攔
    到的地點是在龍江路、五常街口，開完單子他很不高興，剛好龍江路、五常街口
    又是壹個紅綠燈，他又闖另一個紅綠燈走了」等語，因交通警員掣單舉發違反道
    路交通管理處罰條例所列之違規事實，本質上為行政處分，係公務員基於職務上
    權力，依法就特定之具體事件所為具有公法上效果之單方行政行為，基於公務員
    為公法上行為具有公信力之原則，該行政處分當可被推定為真正，其據以依法處
    分之事實認定亦為真正無誤，此與民事訴訟法第三百五十五條第二項規定：「文
    書依其程式及意旨得認作公文書者，推定其為真正」之情形相同，本此公信原則
    ，乃立法者賦予行政機關制定違反道路交通事件統一裁罰標準及處理細則，使勤
    務警員得當機處分（如該細則第二十三條）以達其維護交通秩序、安全之行政目
    的，反之，若謂公務員一切行政行為均需預留證據以證其實，則國家行政勢必窒
    礙難行，據此，刑事訴訟法就犯罪證據有關之規定中與屬行政秩序罰之交通違規
    裁罰本質不合之部分，自不在準用之列，從而，受處分人既未就執勤警員之舉發
    有誤提出相關證據以供調查，本院經查亦無任何證據足資證明其有捏造事實違法
    取締之情事，則執勤警員本其維護通秩序、安全職責所為之舉發，自應受到合法
    、正確之推定。從而，受處分人空言否認其未闖紅燈云云，不足採信。事證明確
    ，應依法裁罰。
四、本件受處分人確實有於右開時地騎乘機車闖紅燈之違規行為，原處分機關依行為
    時道路交通管理處罰條例第五十三條、第六十三條第一項第三款規定，裁處受處
    分人一千八百元罰鍰，並記違規點數三點，固非無見，然受處分人既係當場拒絕
    簽收警員開立之舉發通知單，且遲於應到案日期後始向原處分機關申訴，依違反
    道路交通管理事件統一裁罰標準及處理細則第四十四條第一項規定，應依標準表
    之踰越繳納期限之高額裁罰，詎原處分竟依期限內自動繳納之低額裁罰，尚有違
    誤，本件異議雖無理由，然原處分既有上述違誤，自應由本院撤銷原處分，以受
    處分人有違反行為時道路交通管理處罰條例第五十三條規定之行為，裁處受處分
    人銀元一千二百元（即三千六百元），並記違規點數三點，如主文第二項所示。
據上論斷，應依道路交通案件處理辦法第二十條前段，裁定如主文。
中      華      民      國    九十      年      七      月     十六     日
                          臺灣臺北地方法院交通法庭
                              法  官  李  麗  玲
右正本證明與原本無異。
如不服本裁定，應於裁定送達後五日內向本院提出抗告狀。
                              書記官  江  虹  儀
中      華      民      國    九十      年      七      月     十六     日


司法院資訊處製作；財團法人民間司法改革基金會備份。
